---
title: "Maria Deka PD3"
author: "maria deka"
date: '2023-03-28'
output:
  html_document: default
  pdf_document: default
---

## 1. Wprowadzenie

W ramach pracy domowej 3 przeprowadziłam eksperyment sprawdzający działanie dobrych praktyk w wizualizacji danych. W swoim eksperymencie skupiłam się na różnicy między wykresami o współrzędnych biegunowych i kartezjańskich. Przypuszczam, że bardziej czytelne będą wykresy, w których zostały wykorzystane współrzędne kartezjańskie, od wykresów ze współrzędnymi biegunowymi.

## 2. Opis eksperymentu

Do przeprowadzenia eksperymentu zwizualizowałam 4 zestawy danych, przy czym wykresy dwóch z nich są przedstawione za pomocą współrzędnych sferycznych, a pozostałych dwóch, współrzędnych biegunowych. 

Następnie za pomocą formularza Google Forms stworzyłam ankietę, w której umieściłam po jednym pytaniu, do każdego z wykresów. Zadaniem ankietowanych było odczytanie z nich danych i wybór poprawnej odpowiedzi. W ankiecie wzięło udział 21 osób w wieku od 17 do 23 lat. 

## 3. Odpowiedzi ankietowanych 

### Wykres 1

```{r, echo=FALSE, message = FALSE, warning = FALSE, fig.align='center'}
library(dplyr)
library(ggplot2)
starwars_skora <- starwars%>%
  group_by(skin_color) %>% 
  count(skin_color, na.rm = TRUE) %>% 
  mutate(kolor_skory = ifelse(n == 1, "inne", skin_color)) %>% 
  mutate(kolor_skory_pl = ifelse(kolor_skory == "fair", "beżowy",
                                 ifelse(kolor_skory == "green", "zielony",
                                        ifelse(kolor_skory == "grey", "szary",
                                               ifelse(kolor_skory == "light", "jasny",
                                                      ifelse(kolor_skory == "orange", "pomaranczowy",
                                                             ifelse(kolor_skory == "pale", "blady",
                                                                    ifelse(kolor_skory == "tan", "opalony",
                                                                           ifelse(kolor_skory == "unknown", "nieznany",
                                                                                  ifelse(kolor_skory == "white", "biały",
                                                                                         ifelse(kolor_skory == "white, blue", "biały, niebieski",
                                                                                                ifelse(kolor_skory == "yellow", "żółty",
                                                                                                       ifelse(kolor_skory == "blue", "niebieski",
                                                                                                              ifelse(kolor_skory == "blue, grey", "niebieski, szary",
                                                                                                                     ifelse(kolor_skory == "brown", "brązowy",
                                                                                                                            ifelse(kolor_skory == "dark", "ciemny", kolor_skory))))))))))))))))
skora_starwars <- starwars_skora %>% 
  ggplot(aes(x = kolor_skory_pl, y = n)) +
  geom_col(fill = 'lightblue') +
  scale_x_discrete(guide = guide_axis(n.dodge = 1, angle = 45))+
  labs(title = "Kolory skóry postaci 'Gwiezdnych wojen'",
       x = "kolor skóry",
       y = "ilość postaci") +
  coord_polar(theta = "x", start = 0, direction = 1, clip = "on")+
  theme_minimal(base_size = 9)
skora_starwars
```

Pytanie sprawdzające umiejętność odczytania danych z powyższego wykresu brzmiało następująco:

"Ile postaci z  "Gwiezdnych Wojen"  ma skórę koloru zielonego?", do wyboru były trzy odpowiedzi:

a. 6

b. 4

c. 8



```{r, echo=FALSE, message = FALSE, warning = FALSE, fig.align='center'}
library(dplyr)
library(ggplot2)
x <- c("poprawne odpowiedzi", "błędne odpowiedzi")
y <- c(9, 12)
wykres <- data.frame(x, y)
wykres %>% 
  ggplot(aes(x, y)) +
  geom_col(fill = "lightblue")+
  labs(title = "Wykres przedstawiający odpowiedzi ankietowanych na powyższe pytanie",
       x = "",
       y = "liczba odpowiedzi") +
  theme_minimal(base_size = 9)
```


### Wykres 2

```{r, echo=FALSE, message = FALSE, warning = FALSE, fig.align='center'}
library(dplyr)
library(ggplot2)
starwars_oczy <- starwars%>%
  group_by(eye_color) %>% 
  count(eye_color) %>% 
  mutate(eye_color_pl = ifelse(eye_color == "black", "czarny",
                                         ifelse(eye_color == "blue", "niebieski",
                                                ifelse(eye_color == "blue-gray", "szaroniebieski",
                                                       ifelse(eye_color == "brown", "brązowy",
                                                              ifelse(eye_color == "dark", "ciemny",
                                                                     ifelse(eye_color == "gold", "złoty",
                                                                            ifelse(eye_color == "green, yellow", "zielony, żółty",
                                                                                   ifelse(eye_color == "hazel", "kasztanowy",
                                                                                          ifelse(eye_color == "orange", "pomarańczowy",
                                                                                                 ifelse(eye_color == "pink", "różowy",
                                                                                                        ifelse(eye_color == "red", "czerwony",
                                                                                                               ifelse(eye_color == "red, blue", "czerwony, niebieski",
                                                                                                                      ifelse(eye_color == "unknown", "nieznany",
                                                                                                                             ifelse(eye_color == "white", "biały",
                                                                                                                                    ifelse(eye_color == "yellow", "żółty", kolor_skory))))))))))))))))
wykres_starwars <- starwars_oczy %>% 
  ggplot(aes(x = eye_color_pl, y = n)) +
  geom_col(fill = 'lightblue') +
  scale_x_discrete(guide = guide_axis(n.dodge = 1, angle = 45))+
  labs(title = "Kolory oczu postaci 'Starwars'",
    x = "kolor oczu",
      y = "liczba postaci") +
  theme_minimal(base_size = 9)
wykres_starwars
```

Pytanie sprawdzające umiejętność odczytania danych z powyższego wykresu brzmiało następująco:

"Ile postaci z  "Gwiezdnych Wojen"  ma oczy koloru czarnego?", do wyboru były trzy odpowiedzi:

a. 10

b. 8

c. 12


```{r, echo=FALSE, message = FALSE, warning = FALSE, fig.align='center'}
library(dplyr)
library(ggplot2)
x <- c("poprawne odpowiedzi", "błędne odpowiedzi")
y <- c(21, 0)
wykres <- data.frame(x, y)
wykres %>% 
  ggplot(aes(x, y)) +
  geom_col(fill = "lightblue")+
  labs(title = "Wykres przedstawiający odpowiedzi ankietowanych na powyższe pytanie",
       x = "",
       y = "liczba odpowiedzi") +
  theme_minimal(base_size = 9)
```


### Wykres 3


```{r, echo=FALSE, message = FALSE, warning = FALSE, fig.align='center'}
library(dplyr)
library(SmarterPoland)  
library(ggplot2)
kraje_wykres <- countries %>% 
  arrange(population) %>% 
  top_n(200) %>%  
  group_by(continent) %>% 
  count(continent) %>% 
  mutate(kontynent = ifelse(continent == "Africa", "Afryka",
                            ifelse(continent == "Americas", "Ameryki",
                                   ifelse(continent == "Asia", "Azja",
                                          ifelse(continent == "Europe", "Europa", continent))))) %>% 
  ggplot(aes(x = kontynent, y = n)) +
  geom_col(fill = "lightblue")+
  labs(title = "Podział krajów na kontynenty",
       subtitle = "z 200 krajów o najmniejszej populacji",
       x = "Kontynent",
       y = "Ilość") +
  coord_polar() +
  theme_minimal(base_size = 9)
kraje_wykres
```

Pytanie sprawdzające umiejętność odczytania danych z powyższego wykresu brzmiało następująco:

"Ile krajów leży w Azji, spośród 200 krajów o najmniejszej populacji?", natomiast do wyboru były trzy odpowiedzi:

a. 42

b. 44

c. 46

```{r, echo=FALSE, message = FALSE, warning = FALSE, fig.align='center'}
library(dplyr)
library(ggplot2)
x <- c("poprawne odpowiedzi", "błędne odpowiedzi")
y <- c(7, 14)
wykres <- data.frame(x, y)
wykres %>% 
  ggplot(aes(x, y)) +
  geom_col(fill = "lightblue")+
  labs(title = "Wykres przedstawiający odpowiedzi ankietowanych na powyższe pytanie",
       x = "",
       y = "liczba odpowiedzi") +
  theme_minimal(base_size = 9)
```


### Wykres 4


```{r, echo=FALSE, message = FALSE, warning = FALSE, fig.align='center'}
library(dplyr)
library(ggplot2)
library(PogromcyDanych)
auta1 <- auta2012%>%
  mutate(cena_brutto = ifelse(Brutto.netto == "netto", 1.2 * Cena.w.PLN, Cena.w.PLN)) %>% 
  arrange(desc(cena_brutto)) %>% 
  top_n(20) %>% 
  group_by(Marka) %>% 
  count(Marka)

  aykres_kar <- auta1 %>% ggplot(aes(x = Marka, y = n)) +
  geom_col(fill = 'lightblue') +
  scale_x_discrete(guide = guide_axis(n.dodge = 1, angle = 45))+
  labs(title = "Liczba samochodów poszczególnych marek",
       subtitle = "spośród 20 najdroższych samochodów ze zbioru danych 'auta2012'",
       x = "marka auta",
       y = "ilość") +
  theme_minimal(base_size = 9)
  aykres_kar
```


Pytanie sprawdzające umiejętność odczytania danych z powyższego wykresu brzmiało następująco:

"Ile samochodów marki fiat znalazło się pośród 20 najdroższych z tego zbioru?", natomiast do wyboru były trzy odpowiedzi:

a. 1

b. 2

c. 3


```{r, echo=FALSE, message = FALSE, warning = FALSE, fig.align='center'}
library(dplyr)
library(ggplot2)
x <- c("poprawne odpowiedzi", "błędne odpowiedzi")
y <- c(21, 0)
wykres <- data.frame(x, y)
wykres %>% 
  ggplot(aes(x, y)) +
  geom_col(fill = "lightblue")+
  labs(title = "Wykres przedstawiający odpowiedzi ankietowanych na powyższe pytanie",
       x = "",
       y = "liczba odpowiedzi") +
  theme_minimal(base_size = 9)
```

## 4. PODSUMOWANIE

Przeprowadzony eksperyment potwierdza postawioną przeze mnie powyżej tezę, że dane są łatwiejsze do odczytania z wykresów o współrzędnych kartezjańskich, niż o współrzędnych biegunowych.












