---
title: "Praca Domowa 4"
author: "Maria Deka"
date: '2023-04-04'
output: html_document
---

```{r setup, include=FALSE}
library(dplyr)
library(mapdata)
library(ggplot2)
```

## 1. Wprowadzenie

Poniższe wizualizacje przedstawiają kolejno ilość gwałtów i  morderstw w poszczególnych stanach USA. Kod użyty do pozyskania danych: 

```{r}
data <- read.csv("/Users/mariadeka/Desktop/US_violent_crime.csv")
data <- data %>% 
  mutate(stan = tolower(X)) %>% 
  rename(morderstwa = Murder) %>% 
  rename(gwałty = Rape)
states <- map_data("state") %>% 
  rename(stan = region)

to_mapping <- full_join(data, states, by = "stan")
```

## 2. Wizualizacje

#### Wykres przedstawiający dane dotyczące aresztowań za gwałty na 100 000 osób.

```{r}
ggplot(data = to_mapping) +
  geom_polygon(aes(x = long, y = lat, fill = gwałty, group = group), color = "white") +
  coord_fixed(1.3) +
  scale_fill_distiller(palette = "Purples", direction = 1)+
  theme_minimal()+
  labs(title = "Liczba aresztowań za gwałty w USA",
       subtitle = "na 100 000 osób",
       x = "długość geograficzna",
       y = "szerokość geograficzna")
```


#### Wykres przedstawiający dane dotyczące aresztowań za morderstwa na 100 000 osób.

```{r}
ggplot(data = to_mapping) +
  geom_polygon(aes(x = long, y = lat, fill = morderstwa, group = group), color = "white") +
  coord_fixed(1.3) +
  scale_fill_distiller(palette = "Purples", direction = 1)+
  theme_minimal()+
  labs(title = "Liczba aresztowań za morderstwa w USA",
       subtitle = "na 100 000 osób",
       x = "długość geograficzna",
       y = "szerokość geograficzna") 
```

## 3. Źródła

Źródło danych wykorzystanych do poniższych wizualizacji: https://www.kaggle.com/datasets/mathchi/violent-crime-rates-by-us-state
